最高法院刑事裁定　　　　　　　　　 110年度台抗字第1949號
抗　告　人　林永弦（原名林詠耀）




上列抗告人因違反藥事法等罪案件，不服臺灣高等法院臺中分院
中華民國110年10月13日駁回其聲請再審之裁定（110年度聲再字
第248號），提起抗告，本院裁定如下：
    主  文
抗告駁回。
    理  由
一、本件原裁定以抗告人林永弦因違反藥事法等罪案件，對原審
    法院108年度重醫上更一字第2號確定判決（下稱原確定判決
    ），依刑事訴訟法第420 條第1項第6款規定聲請再審，惟其
    聲請與該規定之要件不符而無理由，應予駁回。
二、按再審制度，目的在調和維護法安定性與發現真實正確裁判
    實踐具體正義間的衝突，本質上，係就確定判決一事不再理
    之法律效力予以顛覆之非常救濟制度，故得執以開啟再審程
    序之新事實、新證據，自應做與規範本旨相符之合目的性限
    制。鑑此，刑事訴訟法第420 條第1項第6款所規定，得據以
    聲請再審的新事實、新證據，一則須其內容係未經原確定判
    決法院調查審酌，再者，並須執以與原確定判決已調查審酌
    之舊證據綜合判斷，從形式上觀察，即具有足以動搖原確定
    判決事實認定之可能性，二者兼備，始足當之。至於原確定
    判決所為，影響事實認定之證據詮釋與取捨本身有無違誤、
    理由之論述有無矛盾、法律論述是否正確，均屬判決是否違
    背法令之問題，核與得聲請再審之法定事由不符。
三、原裁定略以：
  ㈠本件聲請再審意旨執衛生福利部食品藥物管理署（下稱衛福
    部食藥署）民國104 年8月12日FDA藥字第0000000000號、衛
    生福利部（下稱衛福部）104年12月28日衛部中字第0000000
    000號、中國醫藥大學105年2月2日文校字第0000000000號等
    函及「阿魏酸」（Ferulic acid）文獻資料為新證據，主張
    抗告人販賣、轉讓之褐色液態物品應歸類為食品，非屬藥品
    一節，原確定判決已綜合其附表一、二所示告訴人、被害人
    供述，法院勘驗抗告人委託製作之宣傳影片光碟結果，卷附
    衛福部食藥署104 年4月16日FDA研字第0000000000號檢驗報
    告書、108年9月23日FDA研字第0000000000號函，衛福部107
    年3 月15日衛部中字第0000000000號函及其承辦人簡慶儀於
    原審更審之證言，說明依告訴人、被害人等之供證及上開光
    碟勘驗結果，並衡諸苟僅以係可增加免疫力、抵抗力、改善
    體質之保健食品為宣傳，告訴人、被害人等不可能支付如此
    高額費用購買等情，足見抗告人販賣、轉讓本件針劑時，確
    向告訴人、被害人等宣稱具有治療疾病之療效；且據上開檢
    驗報告及函文，該針劑經送驗，均檢出阿魏酸（Ferulic ac
    id）成分，阿魏酸成分如係來自中藥材當歸或川芎，衛福部
    曾核發多張含該等中藥材之單方或複方藥品許可證，本件產
    品倘供診斷、治療、減輕或預防人類疾病使用，應以藥品管
    理；證人簡慶儀亦具結證稱：本件產品含阿魏酸成分，其為
    針劑劑型，又含阿魏酸，該阿魏酸成分如果是來自於中藥材
    ，產品又供診斷、治療、減輕、預防人類疾病使用的話，就
    要以藥品管理等語，已足認本件針劑應係藥品；再者，原審
    更審時依檢察官聲請，再度向衛福部函詢，該部108 年10月
    30日衛部中字第0000000000號函檢附文獻資料，復稱本件檢
    體檢出阿魏酸成分，由大陸地區輸入，混和葡萄糖溶液注射
    於人體，有研究文獻指出阿魏酸有抗發炎、神經保護與肝臟
    保護等作用，可對抗癌症、糖尿病與心血管疾病等，應屬藥
    事法第6條第2款所稱之藥品等語，故抗告人所販賣之針劑，
    確屬藥品無訛。本件再審聲請意旨執以為據之上開各項函文
    及所附資料，原確定判決理由亦以衛福部食藥署104年8月12
    日、衛福部104 年12月28日函文，固謂本件針劑「可能」影
    響人類身體結構及生理機能等語，然就是否達於「足以」影
    響人類身體結構及生理機能之程度，而可認屬藥事法第6 條
    第3 款所稱之藥品，則尚乏積極確切之證明，故此等函文意
    見均不予採納；上開中國醫藥大學函文，本於上開認定本件
    針劑係屬藥品之同一理由，自亦不足憑為有利於上訴人之認
    定等語，逐一分述其不予採納之心證理由。是此部分聲請意
    旨，顯係就原確定判決已調查、審酌之事項及證據，重為爭
    執，或徒憑個人見解主張與法院相異之證據評價，並非提出
    新事實、新證據，主張有何足以動搖原確定判決所認定事實
    之情形。
  ㈡另本件聲請再審意旨雖主張原確定判決既認抗告人輸入者為
    藥品，而衛生福利部上開108年10月30日衛部中字第0000000
    000 號函檢附之阿魏酸研究文獻影本，已列載阿魏酸具有廣
    泛利用治療，而具有抗發炎、抗糖尿病、抗癌、抗凋亡、抗
    衰老、保肝、神經保護、放射防護、肺保護、降壓、抗動脈
    粥樣硬化等作用，則抗告人販賣供他人治病，即無以假為真
    、以虛為實之情形，何至於成立詐欺罪，原確定判決此部分
    認定，有邏輯矛盾，論理矛盾之事實錯誤，與刑事訴訟法第
    420 條第1項第6款規定相符云云。然遑論原確定判決已就抗
    告人詐欺取財犯行，依調查證據之結果，詳為論述如何斟酌
    各項證據，本其自由心證對證據予以取捨及判斷，原審亦調
    閱本案電子卷宗核實，認與經驗法則與論理法則無違；此部
    分再審意旨之主張，顯對原確定判決採證認事是否符合證據
    法則有所指摘，要屬判決是否違背法令之問題，亦與得聲請
    再審之法定事由不符。
  ㈢至於本件聲請意旨另主張本案自被害人等獲取之金額為新臺
    幣（下同）一千五百二十五萬元，原確定判決主文卻諭知應
    沒收、追徵一千五百六十五萬元，所認定事實與卷證證據不
    相符合，且未查明告訴人或被害人匯入他人帳戶之款項最終
    是否流至抗告人，判決內容存有諸多瑕疵部分，核係指摘原
    確定判決採證、認事及用法均有違誤、不當，仍非提出新事
    實、新證據而主張應動搖原確定判決認定之犯罪事實，與再
    審制度糾正事實錯誤之制度本旨已有未合；況縱如聲請意旨
    所主張原確定判決此部分有浮列沒收金額之違失，對抗告人
    本案犯罪之成立及其所犯罪名亦不生影響，自非上開關於再
    審之規定所指「足認受有罪判決之人應受無罪、免訴、免刑
    或輕於原判決所認『罪名』之判決」事項，亦與刑事訴訟法
    規定之聲請再審要件不合。
  ㈣因認本件再審聲請，為無理由，而予以駁回，經核並無不合
    。
四、抗告意旨除引用法律規定及實務見解為抽象之法律闡述，及
    仍對原確定判決之採證認事及證據取捨多所質疑外，並未具
    體指摘原裁定有何違法或不當，僅未附任何理由即空言主張
    本件據以聲請再審之事由，確足以動搖原確定判決之事實認
    定，已該當於得聲請再審之新證據，而指摘原裁定駁回本件
    再審之聲請，係屬違誤云云，顯不足採。從而本件抗告顯無
    理由，應予駁回。爰不贅行通知其到庭陳述意見之程序，逕
    予裁定。
據上論結，應依刑事訴訟法第412條，裁定如主文。      
中    華    民    國   110    年    12    月    23    日
                  刑事第七庭審判長法  官  李  錦  樑  
                                  法  官  林  孟  宜  
                                  法  官  吳  淑  惠  
                                  法  官  錢  建  榮  
                                  法  官  蔡  彩  貞  
本件正本證明與原本無異
                                  書記官
中    華    民    國   111    年    1     月    6     日